【裁判字號】    88,訴,2406
【裁判日期】    890104
【裁判案由】    偽造文書等
【裁判全文】
臺灣高雄地方法院刑事判決                        八十八年度訴字第二四六號
    公  訴  人  臺灣高雄地方法院檢察署檢察官
    被      告  甲○○
右列被告因偽造文書等案件，經檢察官提起公訴 (八十八年度偵字第一六一九三號）
，本院判決如左：
    主  文
甲○○連續行使偽造私文書，足以生損害於他人，處有期徒刑拾月，緩刑參年。
美國銀行信用卡申請書上「乙○○」署押壹枚、信用卡背面「乙○○」署押壹枚、簽
帳單上「乙○○」署押肆拾枚均沒收。
    事  實
一、甲○○與乙○○係非同居一處之同父異母兄弟，未申請信用卡使用，竟未經乙○
    ○同意，於八十七年四月間某日，在高雄地區之不詳地點，先擅自在丙○○○商
    業銀行國家信託儲蓄股份有限公司（下稱美國銀行）ＶＩＳＡ與萬事達卡申請表
    格內，偽簽乙○○之姓名署押，偽造乙○○欲向美國銀行申請信用卡之申請書，
    於同年月二十一日持以行使而郵寄美國銀行，表示申請該銀行所發行之信用卡，
    足以生損害於乙○○。美國銀行因而陷於錯誤，於八十七年五月六日乃核發卡號
    0000－0000－0000號之信用卡一張予甲○○。甲○○收取該信用卡
    後，即在該信用卡背面偽造乙○○之署押。甲○○旋意圖為自己不法之所有，並
    基於概括之犯意，明知自己無支付能力，猶自八十七年五月八日起至同年十月九
    日止，在高雄地區，持該信用卡，連續向英德西服店等特約商店，以乙○○名義
    先後購買商品消費，並在簽帳單上偽簽乙○○之署押，偽造乙○○之簽帳單，持
    交各該特約商店收憑，足以生損害於乙○○及特約商店、美國銀行。各特約商店
    因持該偽造之簽帳單向美國銀行請款，致美國銀行陷於錯誤，如數為其墊付款項
    。至八十七年十月九日止，甲○○共消費新台幣（下同）十餘萬元（因其償還部
    分金額，故詳細消費金額無法究明），除償還部分金額外，尚有消費四十筆帳款
    共十六萬三千四百八十七元。甲○○無力償還該款後，美國銀行乃向乙○○催繳
    款項，乙○○始發覺上情。
二、案經被害人乙○○訴由高雄縣警察局林園分局移送臺灣高雄地方法院檢察署檢察
    官偵查起訴。
    理  由
一、訊據被告甲○○對於未取得其弟乙○○同意，而以乙○○名意申請美國銀行信用
    卡，持向美國銀行特約商店簽帳消費之犯罪事實坦承不諱，復經告訴人乙○○在
    警訊時及偵審中指訴甚詳，並經美國銀行職員施文彬在偵查中到庭證述屬實，且
    有美國銀行信用卡申請書、被告以乙○○名義消費之金額明細表、乙○○所書立
    之存證信函影本各一份在卷可憑。本件事證明確，被告犯行洵堪認定，應依法論
    科。
二、按簽帳單乃財團法人聯合信用卡中心與收單銀行及特約商店間，就持卡人消費事
    項，彼此間供作收單、憑據及核發消費金額之依憑，且係持卡人表示確有在簽帳
    單所載之特約商店、消費項目及金額等消費之事實，應係私文書之性質，其偽造
    簽帳單之行為，足以生損害於乙○○等之財產權益。核被告偽造信用卡申請書，
    持以向美國銀行申請信用卡，取得信用卡後偽簽乙○○署押，再持以向特約商店
    簽帳消費，偽造簽帳單，交回特約商店等所為，係犯刑法第二百十條、第二百十
    六條之行使偽造私文書罪、第三百三十九條第一項之詐欺取財罪。其偽造私文書
    後，進而持以申請信用卡、持交特約商店收憑，依通常觀念應達於行使之階段，
    其偽造之低度行為，應為行使之高度行為吸收，不另論罪。而被告前揭偽造乙○
    ○之署押，為偽造私文書之部分行為，均不另論罪。被告先後多次行使偽造私文
    書及詐欺取財之犯行，時間緊接，方法相同，且分別觸犯構成要件相同之罪名，
    顯各係基於概括之犯意為之，各為連續犯，應各依刑法第五十六條之規定，以一
    罪論。其所犯上開二罪間，有方法結果之牽連關係，應從一較重之行使偽造私文
    書罪處斷。審酌被告素行尚可，無足夠之消費信用、能力，竟冒用其弟名義申請
    信用卡使用，終因無法支付消費款項，使其弟之信用遭受損害，並損害發卡銀行
    之財產權益，及其犯後仍未全數清償十六萬三千四百八十七元之欠款，惟已與其
    弟達成庭外和解，有和解書一紙可憑等一切情狀，爰量處如主文所示之刑。查被
    告前未曾受有期徒刑以上刑之宣告，有臺灣高雄地方法院檢察署刑案資料查註紀
    錄表附卷足憑，其一時失慮，致觸刑章，事後已與被害人達成民事和解，再經本
    件偵審程序及科刑宣告之教訓，當知警惕，應無再犯之虞，本院認前開所宣告之
    刑，以暫不執行為適當，爰併宣告緩刑三年，以啟自新。美國銀行信用卡申請書
    上、信用卡背面「乙○○」之署押各一枚均係偽造之署押，簽帳單四十張上「乙
    ○○」之署押各一枚，亦均係偽造之署押，信用卡、簽帳單雖均未扣案，惟亦無
    證據證明其已滅失，爰均依法宣告沒收。至被告已清償部分之簽帳單，既未扣案
    ，且既經清償，顯無再予保存之價值，當已為發卡銀行銷毀滅失，則簽帳單上偽
    造之署押亦已滅失，本院自無庸再為沒收之宣告，併此敘明。。
據上論斷，應依刑事訴訟法第二百九十九條第一項前段、刑法第五十六條、第二百十
六條、第二百十條、第三百三十九條第一項、第五十五條、第七十四條第一款、第二
百十九條、罰金罰鍰提高標準條例第一條前段，判決如主文。
中    華    民    國      八十九    年      一      月        四        日
                                  臺灣高雄地方法院刑事庭
                                      法  官    林 水 城
右正本證明與原本無異。
如不服本判決，應於判決送達後十日內，向本院提出上訴狀。
                                      書記官    李 文 廣
中    華    民    國      八十九    年      一      月        四        日
附錄論罪法條
刑法第二百十條
偽造、變造私文書，足以生損害於公眾或他人者，處五年以下有期徒刑。
刑法第二百十六條
行使第二百十條至第二百十五條之文書者，依偽造、變造文書或登載不實事項或使登
載不實事項之規定處斷。


司法院資訊處製作；財團法人民間司法改革基金會備份。
